【裁判字號】    99,訴,239
【裁判日期】    991230
【裁判案由】    施用毒品
【裁判全文】
臺灣臺東地方法院刑事判決               99年度訴字第239號
公  訴  人  臺灣臺東地方法院檢察署檢察官
被      告  周政憲
上列被告因施用毒品案件，經檢察官提起公訴(99年度毒偵字第
292號、99年度毒偵字第300號、99年度毒偵字第326號)，被告於
本院準備程序中就被訴事實為有罪陳述，經本院合議庭裁定由受
命法官獨任進行簡式審判程序，並判決如下：
    主  文
周政憲施用第一級毒品，共罪，均累犯，各處有期徒刑拾月。
應執行有期徒刑貳年。
    事  實
一、周政憲前於民國90年間因施用毒品案件，經裁定送觀察、勒
    戒後，認無繼續施用毒品之傾向，於91年12月13日執行完畢
    釋放，並由臺灣板橋地方法院檢察署檢察官以91年度毒偵緝
    字第561號為不起訴處分確定；復於觀察、勒戒執行完畢釋
    放後5年內之94年間，因施用第1級及第2級毒品案件，經臺
    灣桃園地方法院以95年度訴緝字第83號判決分別判處有期徒
    刑8月、5月，嗣經減刑為有期徒刑4月、2月15日，並定應執
    行有期徒刑5月確定，嗣於96年7月16日執行完畢。又於96年
    間因施用第1級及第2級毒品，經同法院以96年度審訴字第34
    3號判決分別判處有期徒刑8月、6月，減刑為有期徒刑4月、
    3月確定；96年間及97年間因施用第1級毒品，經同法院分別
    以97年度審訴字第294號判決判處有期徒刑8月確定、97年度
    審訴字第520號判決判處有期徒刑8月確定，上揭四罪再經同
    法院以98年度聲字第4083號裁定更定應執行有期徒刑1年10
    月。再於97年間復因施用第1級毒品，經同法院以97年度審
    訴字第3378號判決判處有期徒刑9月確定，並與前開之罪接
    續執行，而於99年5月26日假釋出監並付保護管束。詎其仍
    不知悔改，於前揭保護管束期間，再於下列時地施用海洛因
    共3次：
（一）於99年7月28日下午某時許，在桃園縣桃園市○○路某處
      ，施用海洛因1次，嗣因執行前揭假釋中付保護管束，於
      99年7月30日下午4時50分，經臺灣臺東地方法院檢察署採
      尿人員採集周政憲尿液送驗呈現嗎啡及可待因陽性反應後
      ，查知上情。
（二）於99年8月21日下午某時許，在桃園縣桃園市○○路某處
      ，施用海洛因1次，嗣因執行前揭假釋中付保護管束，於
      99年8月23日上午11時許，經臺灣臺東地方法院檢察署採
      尿人員採集周政憲尿液送驗呈現嗎啡及可待因陽性反應後
      ，查知上情。
（三）於99年9月6日下午2時30分採尿前24小時內某時許，在桃
      園縣桃園市○○路某處，施用海洛因1次，嗣因執行前揭
      假釋中付保護管束，經臺灣臺東地方法院檢察署採尿人員
      採集周政憲尿液送驗呈現嗎啡及可待因陽性反應後，查知
      上情。
二、案經臺灣臺東地方法院檢察署檢察官偵查起訴，並經本院改
    依簡式程序審理。
    理  由
一、本件被告周政憲所犯係死刑、無期徒刑或最輕本刑為3年以
    上有期徒刑或高等法院管轄第一審案件以外之罪，其於準備
    程序進行中，先就被訴事實為有罪之陳述，經本院告知簡式
    審判程序之旨，並聽取檢察官及被告之意見後，經合議庭裁
    定由受命法官獨任進行簡式審判程序，是依刑事訴訟法第27
    3條之2規定，本件之證據調查，不受同法第159條第1項、第
    161條之2、第161條之3、第163條之1及第164條至第170條規
    定之限制，合先敘明。
二、上揭犯罪事實，業據被告於檢察事務官詢問時、本院行準備
    程序及審理時坦承不諱，復有臺灣臺東地方法院檢察署受保
    護管束人（被告）尿液檢體監管紀錄表及慈濟大學濫用藥物
    檢驗中心檢驗總表影本各3份在卷可稽。又毒品施用後於尿
    液中可檢出其代謝物之時間，受施用劑量及頻率、施用方式
    、飲水量多寡、個人體質及其代謝情況等因素影響，因個案
    而異，海洛因一般可檢出之時間為施用後4日內，而海洛因
    服用後24小時內經由尿液排出之量可達施用劑量之80%，此
    有行政院衛生署管制藥品管理局92年3月10日管檢字第09200
    01495號函文可資參照；而海洛因施用入人體後，水解還原
    成嗎啡，再循嗎啡之代謝方式排出體外，已據行政院衛生署
    藥物食品檢驗局（73）藥檢壹字第30221號函文說明綦詳；
    至尿液中是否含有海洛因等毒品之反應，經以氣相層析質譜
    儀（GC/MS）分析方法進行確認檢驗，尿液檢體中濫用藥物
    或其代謝物之濃度高於或等於下列之濃度時，即可認定鴉片
    類之藥物存在：(1)嗎啡：300ng/ml；(2)可待因：300ng/ml
    ，此觀前開檢驗總表之說明甚詳，另行政院衛生署管制藥品
    管理局90年9月13日管檢字第98064號函文亦可參照。復依法
    務部法醫研究所93年10月13日法醫毒字第0930003574號函文
    所載，海洛因經人體代謝後，在尿液中不會代謝產生可待因
    ，但非法濫用之海洛因毒品在製造過程中常含有少量雜質乙
    醯可待因，乙醯可待因經人體代謝後，在尿液中會產生可待
    因，且實務上國內查獲之海洛因毒品內常摻有各種不同之物
    質，如稀釋物澱粉、興奮劑、解熱鎮痛劑、抗組織胺藥、支
    氣管擴張劑等，甚至有摻入大量可待因之案例，因此非法施
    用海洛因毒品者，在尿液中可檢出較大量之嗎啡成分及較少
    量之可待因成分。查本案前揭檢驗總表之確認檢驗，係以氣
    相層析質譜儀進行檢驗，為目前公認較為精細之檢驗方式，
    一般均不致產生海洛因之偽陽性反應，且係以分析物是否存
    在為準，分析結果等於或高於最低可檢濃度時，即稱之為陽
    性，而被告前揭尿液檢體之確認檢驗結果，檢出濃度分別為
    犯罪事實(一)嗎啡：75,000ng/ml，可待因：4,845ng/ml；
    犯罪事實(二)嗎啡：6,405ng/ml，可待因：500ng/ml；犯罪
    事實(三)嗎啡：6,385ng/ml，可待因：375ng/ml，均高於該
    確認結果報告之最低可檢濃度，且嗎啡濃度遠高於可待因之
    濃度，依前開說明，被告上揭尿液檢驗呈海洛因主要代謝物
    嗎啡陽性反應，應可認定。綜上，足認被告自白其於事實欄
    所載時地施用海洛因各1次之內容與事實相符，可以採信。
    本案事證明確，被告犯行堪予認定，應依法論科。
三、按施用第1、2級毒品為犯罪行為，毒品危害防制條例第10條
    定有處罰明文。故施用第1、2級毒品者，依前揭規定本應科
    以刑罰。惟基於刑事政策，對合於一定條件之施用者，則依
    同條例第20條、第23條之規定，施以觀察、勒戒及強制戒治
    之保安處分。又毒品危害防制條例於92年7月9日修正公布，
    自93年1月9日施行，其中第20條、第23條將施用毒品之刑事
    處遇程序區分為「初犯」、「5年內再犯」、「5年後再犯」
    。依其立法理由之說明：「初犯」，經觀察、勒戒或強制戒
    治，應為不起訴處分或不付審理之裁定；經觀察、勒戒或強
    制戒治執行完畢釋放後，「5年內再犯」者，因其再犯率甚
    高，原實施之觀察、勒戒及強制戒治既已無法收其實效，爰
    依法追訴或裁定交付審理。至於經觀察、勒戒或強制戒治執
    行完畢釋放，「5年後再犯」者，前所實施之觀察、勒戒或
    強制戒治已足以遮斷其施用毒品之毒癮，為期自新及協助其
    斷除毒癮，仍用「初犯」規定，先經觀察、勒戒或強制戒治
    之程序。從而，依修正後之規定，祇於「初犯」及「5年後
    再犯」2種情形，有其追訴條件之限制，即須於初犯經觀察
    、勒戒或強制戒治釋放後，5年內均無施用毒品之行為，始
    能認其前所實施之觀察、勒戒或強制戒治已足遮斷毒癮，而
    得於5年後再犯時，再予適用初犯之規定，重行觀察、勒戒
    等程序。倘5年內已經再犯，經依法再為保安處分或追訴處
    罰，縱其第3次（或第3次以上）施用毒品之時間，在初犯之
    保安處分執行完畢釋放5年以後，即與「5年後再犯」之情形
    有別，且因已於「5年內再犯」，顯見其再犯率甚高，原實
    施觀察、勒戒或強制戒治，已無法收其實效，自無再經觀察
    、勒戒及強制戒治之必要，應由檢察官逕行起訴，始符新法
    修正之本旨（最高法院95年第7次刑事庭會議決議、98年度
    台非字第211號判決意旨參照）。查本件被告前因施用毒品
    案件，有如事實欄所載前案科刑及執行之情形，於送觀察、
    勒戒後，認無繼續施用毒品之傾向執行完畢釋放出所，復於
    前揭觀察、勒戒執行完畢後5年內施用毒品，經法院判決判
    處有期徒刑確定，有臺灣高等法院被告前案紀錄表1份在卷
    可稽，是本案被告施用毒品之犯行，距離其初犯經觀察、勒
    戒執行完畢釋放雖已逾5年，惟被告在初犯經觀察、勒戒執
    行完畢後5年內，既已再犯施用毒品罪，並經追訴、處罰，
    揆諸前揭說明，被告本件犯行自應依法論罪科刑。
四、核被告所為，均係犯毒品危害防制條例第10條第1項之施用
    第1級毒品罪。被告所犯上開三罪，犯意各別，應予分論併
    罰。又被告有如事實欄所載前案科刑及執行之情形，已如前
    述，其於有期徒刑執行完畢後，5年以內故意再犯本案有期
    徒刑以上之罪，均為累犯，應依刑法第47條第1項之規定分
    別加重其刑。爰審酌被告前已因施用毒品案件，經觀察、勒
    戒之機會，並獲不起訴處分，仍不能戒除毒癮，再次漠視法
    令而犯本罪，顯見其戒除毒癮之意志薄弱。惟念其施用毒品
    實乃戕害自己身心健康，尚未危及他人，犯後坦承犯行、態
    度良好及智識程度等一切情狀，各量處如主文所示之刑，並
    定應執行刑，以示懲儆。公訴人雖就被告具體求處應執行有
    期徒刑2年2月，惟本院認以量處如主文所示之刑為適當，公
    訴人之求刑，核屬過重，附此敘明。
據上論斷，應依刑事訴訟法第273條之1第1項、第299條第1項前
段，毒品危害防制條例第10條第1項，刑法第11條前段、第47條
第1項、第51條第5款，判決如主文。
本案經檢察官薛樂儀到庭執行職務。
中    華    民    國    99    年    12    月    30    日
                  刑事第一庭  法  官  楊峻宇
以上正本證明與原本無異。
如不服本判決應於收受送達後10日內向本院提出上訴書狀，並應
敘述具體理由；其未敘述上訴理由者，應於上訴期間屆滿後20日
內向本院補提理由書（均須按他造當事人之人數附繕本）。「切
勿逕送上級法院」。告訴人或被害人對於本判決如有不服，請書
具不服之理由狀，請求檢察官上訴者，其上訴期間之計算係以檢
察官收受判決正本之日期為準。
                              書記官  黃健豪
中    華    民    國    99    年    12    月    30    日
附錄論罪科刑法條：
毒品危害防制條例第10條
施用第一級毒品者，處 6 月以上 5 年以下有期徒刑。
施用第二級毒品者，處 3 年以下有期徒刑。

司法院資訊處製作；財團法人民間司法改革基金會備份。
